【裁判字號】    92,易,794
【裁判日期】    920910
【裁判案由】    竊盜
【裁判全文】
臺灣彰化地方法院刑事判決                          九十二年度易字第七九四號
    公  訴  人  臺灣彰化地方法院檢察署檢察官
    被      告  乙○○
                丁○○
                甲○○
右列被告等因竊盜案件，經檢察官提起公訴（九十一年度偵字第六二六二號），本院
判決如左：
    主  文
乙○○竊盜，處有期徒刑捌月。
丁○○、甲○○均無罪。
    事  實
一、乙○○前曾於民國九十一年間因犯竊盜罪，經本院判處有期徒刑五月確定（尚未
    執畢，不構成累犯）。竟仍不知警惕，復意圖為自己不法之所有，於九十一年五
    月二十九日某時許起，在丙○○所承租、位於彰化縣二林鎮○○里○○段萬興小
    段一００之三一四地號土地，以一天分別為新臺幣（下同）一千八百元及五千元
    之代價，僱用不知情之丁○○、甲○○二人（詳後述），並指示丁○○駕駛乙○○所提供之挖土機，及由甲○○駕駛車牌號碼七Ｊ－五０六號大貨車（順輝砂石
    公司所有），竊取該地之砂石三車次（約二十一立方公尺）。嗣於同日二十一時
    許，為警在該址當場查獲。
二、案經彰化縣警察局二林分局報告及丙○○訴請臺灣彰化地方法院檢察署檢察官偵
    查起訴。
    理  由
一、右揭事實，業據被告乙○○於本院審理中坦承不諱；且經告訴人丙○○於偵查中
    指陳該地為其向地主鄭幸珠所承租，並無託被告乙○○開挖等語明確；並有現場
    圖、該地地籍圖現場照片十五張附卷可稽。本件事證明確，被告乙○○之犯行應
    堪認定。
二、核被告乙○○所為，應係犯刑法第三百二十條第一項竊盜罪。被告乙○○利用不
    知情之被告丁○○、甲○○為其開挖及載運砂土，為間接正犯；公訴人認被告乙○○與被告丁○○、甲○○有犯意之聯絡及行為之分擔，為共同正犯，尚有未洽
    。爰審酌被告乙○○犯罪之動機、目的、手段、所生之危害及於本院審理中坦承
    犯行之態度等一切情狀，量處如主文所示之刑。扣案之挖土機尚非違禁物，且為
    被告乙○○之維生之生財工具，本院斟酌其犯罪之情節認不予宣告沒收，併予敘
    明。
三、被告乙○○雖供稱其已於事後與告訴人丙○○達成和解，只是找不到丙○○無法
    補出具和解書，迄本院宣判前因尚未接獲告訴人丙○○之和解書，故不為已和解
    之認定，附此敘明。
四、公訴意旨另以：被告丁○○、甲○○受雇於被告乙○○，由被告丁○○駕駛乙○○所提供之挖土機、由甲○○駕駛車牌號碼七Ｊ－五０六號大貨車，共同與被告
    乙○○於前揭時、地竊取砂土，因認被告丁○○、甲○○亦涉有刑法第三百二十
    條第一項竊盜罪嫌。
五、按犯罪事實應依證據認定之，無證據不得推定其犯罪事實，又不能證明被告犯罪
    者，應諭知無罪之判決，此於刑事訴訟法第一百五十四條及同法第三百零一條第
    一項分別定有明文；及按認定不利於被告之事實須依積極證據，茍積極證據不足
    為不利於被告事實之認定時，即應為有利於被告之認定，更不必有何有利之證據
    ；又按事實審法院對於證據之取捨，依法雖有自由判斷之權，然積極證據不足證
    明犯罪事實時，被告抗辯或反證縱屬虛偽，仍不能以此資為積極證據應予採信之
    理由；再按事實之認定，應憑證據，如未能發現相當證據，或證據不足以證明，
    自不能以推測或擬制之方法，以為裁判基礎（最高法院三十年上字第八一六號、
    三十年上字第四八二號、四十年台上字第八六號判例參照）。
六、公訴人認被告丁○○、甲○○涉有前開犯行，係以被告丁○○於偵查中坦承不諱
    。及被告甲○○於偵查中所辯當日是到現場與人相約還錢不足採取，為主要論據
    。訊據被告丁○○、甲○○固坦言有受被告乙○○雇用，在該處開挖及載運砂土
    ，惟堅詞否認有何竊盜犯行，均辯稱：不知被告乙○○是偷挖別人的地等語。經
    查，被告乙○○於本院審理中亦供陳：並未告知被告丁○○、甲○○是偷挖一節
    ；且被告乙○○既係偷挖砂土，其刻意隱瞞事實亦合於情理，又被告丁○○、甲○○僅受被告乙○○雇用，以工作日數計算工資報酬，被告乙○○有無使用該地
    權源，亦應非被告丁○○、甲○○所能得知，或有義務先查知；再查，被告丁○○僅於偵查中坦言有在該地操作挖土機，並未自承其有竊盜犯行；另被告甲○○
    於偵查中訛稱是到該處與朋友相約還錢，雖非事實，惟其究非嫻熟法律之人，突
    被警查獲惟恐遭受不測、無妄之訟累而設法為自己撇清、開脫，亦合於情理，自
    不能逕執此遽認被告被告甲○○有竊盜之故意；揆諸首開條文及判例說明，自不
    能率為被告丁○○、甲○○有罪之推定，應諭知二人無罪。
據上論斷，應依刑事訴訟法第二百九十九條第一項前段、第三百零一條第一項，刑法
第三百二十條第一項、罰金罰鍰提高標準條例第一條前段，判決如主文。
本案經檢察官鮑慧忠到庭執行職務。
中    華    民    國    九十二    年      九      月        十          日
                                臺灣彰化地方法院刑事第二庭
                                    法      官  吳  俊  螢
右正本證明與原本無異。
如不服本判決，應於送達後十日內向本院提出上訴狀(須附繕本)。
告訴人或被害人對於判決如有不服具備理由請求檢察官上訴者，其上訴期間之計算係
以檢察官收受判決正本之日期為準。
                                    法院書記官  莊  玉  惠
中    華    民    國    九十二    年      九      月        十二        日
刑法第三百二十條
意圖為自己或第三人不法之所有，而竊取他人之動產者，為竊盜罪，處五年以下有期
徒刑、拘役或五百元以下罰金。
意圖為自己或第三人不法利益，而竊佔他人之不動產者，依前項之規定處斷。
前二項之未遂犯罰之。


司法院資訊處製作；財團法人民間司法改革基金會備份。
